【裁判字號】    97,易,2244
【裁判日期】    971110
【裁判案由】    詐欺
【裁判全文】
臺灣臺北地方法院刑事判決              97年度易字第2244號
公  訴  人  臺灣臺北地方法院檢察署檢察官
被      告  乙○○
上列被告因詐欺案件，經檢察官聲請簡易判決處刑（九十七年度
偵字第一一一０一號）及移送併辦（臺灣臺中地方法院檢察署九
十七年度偵字第一六五０二號、臺灣桃園地方法院檢察署九十七
年度偵字第一五六七九號），本院認不宜以簡易判決處刑，改依
通常程序審理，被告於準備程序進行中就被訴事實為有罪之陳述
，經合議庭裁定改行簡式審判程序，本院判決如下：
    主  文
乙○○幫助意圖為自己不法之所有，以詐術使人將本人之物交付
，處拘役伍拾日，如易科罰金，以新臺幣壹仟元折算壹日。
    事  實
一、乙○○明知於金融機構開立存款帳戶並無積極資格之限制，
    是若將金融機構帳戶存摺、晶片金融卡及密碼交付他人使用
    ，可能因此供不法詐騙集團份子用以詐使他人匯入款項後，
    再加以提領運用，而能預見可能因此幫助他人從事詐欺取財
    犯罪，仍不違其本意，基於幫助詐欺取財之不確定故意，於
    民國九十七年一月中旬某日，向真實姓名年籍不詳之成年人
    借貸時，將其所使用之臺灣郵政股份有限公司龍潭郵局局號
    ０二八三０－五，帳號000000－0號帳戶之存摺、晶
    片金融卡及密碼，質押予該成年人借款，而容任他人使用上
    開帳戶為詐欺取財之犯行。嗣該成年人所屬之詐欺集團之某
    不詳姓名成員，意圖為自己不法之所有，為下列行為：(一)於
    九十七年二月間某日利用雅虎奇摩拍賣網站「ｒｅｂｏｘˍ
    ｗｕ」帳號以新臺幣 (以下同)一萬二千九百九十元之代價
    偽稱販售ＰＳ３遊戲主機，並提供乙○○上開銀行帳戶供匯
    款之用，經丙○○於九十七年二月七日下午三時許，在臺北
    縣新店市任職之公司上網下標後，於同年月九日下午十二時
    四十分匯款一萬三千元至乙○○上開帳戶。(二)於九十七年二
    月間某日利用雅虎奇摩拍賣網站「ｋｉｎｇｏｆｂｒｉａｎ
    」帳號以一萬六千九百九十元之代價偽稱販售衛星導航ＰＤ
    Ａ手機，並提供乙○○上開銀行帳戶供匯款之用，經甲○○
    於九十七年二月八日上網下標後，於同日下午十二時三十九
    分時許匯款一萬六千九百九十元至乙○○上開帳戶。嗣因丙○○、甲○○均未收到上開ＰＳ３遊戲主機、衛星導航ＰＤ
    Ａ手機查覺受騙後，報警究辦而為警循線查獲，始悉上情。
二、案經丙○○訴由臺北市政府警察局文山第一分局報告臺灣臺
    北地方法院檢察署檢察官偵查後聲請簡易判決處刑，暨甲○○訴由高雄市政府警察局三民第一分局報告報告臺灣高雄地
    方法院檢察署檢察官呈請臺灣高等法院檢察署檢察長令轉臺
    灣桃園地方法院檢察署檢察官移送併辦，及臺中市警察局第
    五分局報告臺灣臺中地方法院檢察署檢察官移送併辦，本院
    認不宜以簡易判決處刑，改依通常程序審理，乙○○於準備
    程序進行中就被訴事實為有罪之陳述，經合議庭裁定改行簡
    式審判程序。
    理  由
一、前揭事實，業據被告乙○○迭於本院準備程序中及審理時坦
    承不諱，並經證人即告訴人丙○○、甲○○迭於警詢時之證
    述綦詳，且有上開被告龍潭郵局帳戶開戶資料、交易明細資
    料及證人丙○○、甲○○匯款之跨行轉帳資料、自動櫃員機
    交易明細單暨前開雅虎奇摩網路拍賣網頁列印資料等件附卷
    可稽，本件事證明確，被告犯行洵堪認定，應予依法論科。
二、按刑法上之幫助犯，係對於犯罪與正犯有共同之認識，而以
    幫助之意思，對於正犯資以助力，而未參與實施犯罪之行為
    者而言，有最高法院八十八年度臺上字第一二七０號判決意
    旨可資參照。是以，如未參與實施犯罪構成要件之行為，且
    係出於幫助之意思提供助力，即屬幫助犯，而非共同正犯。
    查被告係將上開帳戶存摺、晶片金融卡、密碼等物質押予真
    實姓名年籍不詳之成年人，該成年人所屬之不法詐騙集團份
    子利用被告之幫助意圖為自己不法之所有，施用詐術使告訴
    人丙○○、甲○○陷於錯誤，而分別匯款至被告所提供之前
    開帳戶內，是被告所為係參與詐欺罪構成要件以外之行為，
    且在無證據證明被告係以正犯而非以幫助犯之犯意參與犯罪
    之情形下，應認其所為係幫助犯而非正犯行為。核被告所為
    ，係犯刑法第三百三十九條第一項、第三十條第一項之詐欺
    取財罪之幫助犯。被告係以一交付上開帳戶存摺、晶片金融
    卡密碼等資料予他人之行為，幫助不法詐騙集團份子侵害被
    害人丙○○、甲○○等二人之財產法益，故係一行為觸犯數
    罪名，為想像競合犯，應依刑法第五十五條規定，從一重處
    斷。又被告係幫助他人犯前開罪名，爰依刑法第三十條第二
    項之規定，按正犯之刑減輕之。上開事實一、(二)部分雖未據
    公訴人起訴，然該部分事實與公訴人起訴之事實一、(一)部分
    具有裁判上一罪之關係，本應為起訴效力所及，且經臺灣桃
    園地方法院檢察署檢察官及臺灣臺中地方法院檢察署檢察官
    移送併辦（臺灣臺中地方法院檢察署九十七年度偵字第一六
    五０二號、臺灣桃園地方法院檢察署九十七年度偵字第一五
    六七九號）本院自得併予審究，至臺灣桃園地方法院檢察署
    檢察官及臺灣臺中地方法院檢察署檢察官移送併辦之告訴人
    丙○○遭詐騙匯款至被告上開帳戶之犯罪事實，與本案起訴
    經論罪部分，為同一事實，為起訴效力之所及，本院自亦得
    併予審究，併此敘明。爰審酌被告身為智慮健全之成年人，
    竟不顧政府近來為查緝犯罪，大力宣導民眾勿因出售、出借
    帳戶或提供資料因而成為犯罪集團之幫兇，僅為求借貸即任
    意將其帳戶質押與真實姓名年籍不詳之成年人，提供不法詐
    騙集團份子使用，危害社會治安及金融交易安全，徒增被害
    人尋求救濟之困難，使犯罪追查趨於複雜，然衡諸被告應係
    需款孔急，一時貪欲失慮，始質押帳戶，尚非主導詐騙之人
    ，被害人所受損害亦非至鉅，被告犯後復坦承犯行等一切情
    狀，量處如主文所示之刑，並諭知易科罰金之折算標準。
據上論斷，應依刑事訴訟法第二百七十三條之一第一項、第二百
九十九條第一項前段，刑法第三百三十九條第一項、第三十條第
一項前段、第二項、第五十五條、第四十一條第一項前段，刑法
施行法第一條之一第一項、第二項前段，判決如主文。
本案經檢察官蔡宏展到庭執行職務
中    華    民    國    九十七  年  十一    月  十    日
                  刑事第五庭    法  官  鄭昱仁
上正本證明與原本無異。
如不服本判決，應於判決送達後10日內（應抄附繕本）向本院提
出上訴狀（上訴書狀應敘述具體理由。上訴書狀未敘述上訴理由
者，應於上訴期間屆滿後二十日內補提理由書於原審法院。）。
告訴人或被害人如對於本判決不服者，應具備理由請求檢察官上
訴，其上訴期間之計算係以檢察官收受判決正本之日期為準。
                                書記官  宋德華
中    華    民    國    九十七  年  十一    月  十    日
附錄論罪科刑法條全文
中華民國刑法第339條（普通詐欺罪）
意圖為自己或第三人不法之所有，以詐術使人將本人或第三人之
物交付者，處5年以下有期徒刑、拘役或科或併科1千元以下罰金
。
以前項方法得財產上不法之利益或使第三人得之者，亦同。
前二項之未遂犯罰之。


司法院資訊處製作；財團法人民間司法改革基金會備份。
